【裁判字號】    92,易,974
【裁判日期】    921201
【裁判案由】    業務過失傷害
【裁判全文】
臺灣桃園地方法院刑事判決                          九十二年度易字第九七四號
    公  訴  人  臺灣桃園地方法院檢察署檢察官
    被      告  乙○○
    選任辯護人  徐南城律師
右列被告因業務過失傷害案件，經檢察官提起公訴（九十二年度偵字第九九○六號）
，本院判決如左：
    主  文
乙○○從事業務之人，因業務上之過失傷害人，處有期徒刑參月，如易科罰金，以參
佰元折算壹日。
    事  實
一、乙○○任職於台北市○○區○○路四段四○六號十樓「永太興科技股份有限公司
    」（下稱：永太興公司），係該公司派駐於桃園縣蘆竹鄉○○路○段四七○巷六
    十一之一號蘆竹廠之廠長，平日負責管理該廠之相關機械及廠內人員，屬勞工安
    全衛生法第二條第二項所稱之雇主，為從事業務之人。乙○○本應注意雇主不得
    設置不符中央主管機關所定防護標準之機械、器具，供勞工使用。且供勞工使用
    之衝剪機械應設置安全護圍等設備，其性能以不使勞工身體之一部介入滑塊或刃
    物動作範圍之危險界限為度。而依當時情形，並無不能注意之情事，竟疏未注意
    ，提供未設置安全護圍，而屬不符合安全規範沖床設備予該廠員工使用，用以壓
    印產品標誌。於民國九十一年六月十七日十時三十分許，該廠員工甲○○使用該
    廠所提供不符安全規範之無設置安全護圍之沖床壓印產品標誌，加上徐員本身操
    作不當，在其用腳踩踏啟動機器時，未立即將其置於沖床下方擺放模具之左手抽
    出，於沖床下壓時，遭機器直接壓到左手食指遠位指、中指中位指部位，致其上
    開二指遭壓傷之部位截肢之傷害。
二、案經甲○○訴由臺灣桃園地方法院檢察署檢察官相驗偵查起訴。
    理  由
一、訊據被告乙○○對於其擔任永太興公司蘆竹廠廠長，告訴人甲○○於右述時間，
    受僱於永太興公司蘆竹廠工作，並於依該廠指示操作沖床機器時，受有右述傷害
    ，以及該公司所提供予告訴人操作之沖床機器未設置護圍等情均坦承不諱，惟矢
    口否認有何過失傷害之犯行，辯稱：(1)告訴人於九十一年六月十七日在該廠發生
    事故，但卻遲至九十二年五月十四日始於偵查庭中向檢察官當庭表明對被告提出
    告訴，顯已逾六個月之告訴期間，其告訴不合法。(2)該廠已經營三十餘年，所提
    供之機器，操作十分簡易，未曾有類似之工安事故，本件事故之原因，實因告訴
    人工作不認真，於腳踏開關後，未將手抽回所致。且縱有設置護圍，如使用人不
    將手抽出，仍會造成傷害，因此，設置護圍與否，與告訴人所受之傷害並無相當
    因果關係。(3)告訴人所受之傷害縱有機能之障礙，仍不影響整肢之機能，尚未達
    到重傷害之程度等語。惟查：
  (一)按刑法第二百八十四條過失傷害罪，依同法第二百八十七條之規定為告訴乃論之
    罪。又「告訴乃論之罪，其告訴應自得為告訴之人知悉犯人之時起，於六個月內
    為之。」，刑事訴訟法第二百三十七條第一項亦有明定。惟所謂知悉，係指確知
    犯人之犯罪行為而言，如初意疑其有此犯行，而未得確實證據，及發見確實證據
    ，始行告訴，則不得以告訴人前此之遲疑，未經申告，遂謂告訴為逾越法定期間
    （最高法院二十八年上字第九一九號判例、七十一年度台上字第六五九○號判決
    參照）。本件告訴人受傷時，年僅十六歲，對於法規之瞭解程度自屬有限，無法
    確知其本件傷害事件，究應由永太興公司中擔任何職務之人負責，乃於九十二年
    一月十七日先對永太興公司，及其法定代理人游曉萍提出告訴，迨於九十二年五
    月十四日檢察官進行偵查後，經檢察官曉諭其所任職之永太興公司蘆竹廠之廠長
    始為勞工安全衛生法上所規定之雇主，旋即向檢察官當庭表示告訴之意，是告訴
    人係於九十二年五月十四日始確實知悉其雇主應為永太興公司蘆竹廠之廠長即被
    告乙○○，則其於該日當庭表明告訴之旨，依首揭規定及說明，其告訴並未逾告
    訴之期間，本件告訴應屬合法。被告此部分所辯，於法尚有未合。
  (二)告訴人於右述期間受僱於永太興公司蘆竹廠擔任勞工，以及於右述時、地，因操
    作被告所提供之沖床設備而遭壓傷，因而受有右述傷害之事實，業據被告坦承不
    諱，核與告訴人之指訴及證人陳志仁於偵查中證述之情節相符，並有長庚紀念醫
    院所出具之診斷證明書一紙在卷可稽（參他卷第四頁）。又被告提供予告訴人使
    用之沖床設備，係用腳踏方式控制衝壓，於當時並未設置護圍一節，亦據被告坦
    承不諱，復經台灣桃園地方法院檢察署檢察官於九十二年二月二十五日勘驗現場
    查明屬實，並製有勘驗筆錄及拍攝沖床機器之照片五張（參他卷第七十二至七十
    五頁）在卷可考，均無疑義。
  (三)按「雇主不得設置不符中央主管機關所定防護標準械、器具，供勞工使用。」，
    勞工安全衛生法第六條第一項定有明文。又按「本法所稱雇主，謂事業主或事業
    經營負責人。」，同法第二條第二項亦有明定。另按「衝剪機械應設安全護圍等
    設備，其性能以不使勞工身體之一部介入滑塊或刃物動作範圍之危險界限為度。
    但設有使滑塊或刃物不致危及勞工之設備者，不在此限。作業上設置前項安全護
    圍等護備有困難時，應設安全裝置。但適於左規定之一者不在此限：一一手使用
    專用手工具，而另一手需以防護措施保護者。二以雙手使用專用手工具從事工作
    物之放置或取出成品者。」、「安全護圍等之性能，應符合左列規定：一安全護
    圍能使工之手指不致通過該護圍或自外側觸及危險界限者。二安全模在上死點之
    上模或下模（使用脫料板者，係指在上死點之上模與下模脫料板）之間隙及導柱
    與軸襯間之間隙在八公厘以下。三特定用途之專用衝剪機械，具有不致使勞工之
    身體介入危險界限之構造。四自動衝剪機械，具有可自動輸送材料、加工及排出
    成品之構造。」，機械器具防護標準第九條、第十一條亦有規定。被告為永太興
    公司蘆竹廠之廠長，平日負責管理有關該廠機械事務，及廠內人員，業據被告供
    明在案，是被告為永太興公司蘆竹廠之事業經營負責人，屬勞工安全衛生法第二
    條第二項之雇主無疑。其自應依上開規定提供合於安全標準之機械供勞工使用。
    而經查，被告所負責之蘆竹廠所提供之上述沖床設備，係用腳踏方式控制衝壓，
    已如前述，是該機械並非上開標準第九條第二項所列之以一手專用或雙手專用之
    機械，因此，依同條第一項規定自應設置符合同標準第十一條規定之安全護圍，
    被告所提供之上開設備既無該項設置，並因而致告訴人受傷，其就本件事故，自
    有過失甚明，行政院勞工委員會北區勞動檢查所亦同此認定，此有該所九十二年
    三月七日勞北檢製字第○九二一○○二八三二號函在卷可按，並經證人即勞動檢
    查所人員林一華於偵查中結證在案。又被告如設置符合上開規定之設備，當可避
    免本件事故之發生，是其上開過失，與告訴人之傷害有相當因果關係。被告辯稱
    未設置護圍與告訴人之受傷無因果關係云云，為卸責之詞，不足採信。至於告訴
    人未依規定操作規則進行操作，雖亦有過失，但仍不能因而解免被告過失之責。
  (四)綜合上述，本件事證明確，被告犯行洵堪認定。
二、被告乙○○係永太興公司蘆竹廠事業經營之負責人，其雇用勞工即告訴人從事包
    裝、機械操作等工作，已據其供承在卷，係從事業務之人，亦為勞工安全衛生法
    所稱之雇主，其違反勞工安全衛生法第六第一項之規定，致造成告訴人受傷，核
    其所為，係犯刑法第二百八十四條第二項前段之業務過失傷害罪。公訴意旨認被
    告所為已該當於刑法第二百八十四條第二項後段之業務過失致重傷罪。惟按「刑
    法第十條第四項第四款所稱毀敗一肢以上之機能，係指肢體因傷害之結果完全喪
    失其效用者而言，初不以驗斷時之狀況如何為標準，如經過相當之診治而能回復
    原狀，或雖不能回復原狀而僅祇減衰其效用者，仍不得謂為該款之重傷。」，最
    高法院二十八年上字第一○九八號判例可資參照。經查，告訴人因本件事故受有
    左手食指遠位指及中指中位指骨截肢，且經檢察官向法務部法醫研究所函查結果
    ：「徐員所受之傷可算是較輕度的重傷害。」，此有九十二年三月十四日法醫理
    字第○九二○○○○四九四號函可稽。告訴人受傷後之情況，經本院當庭勘驗結
    果：告訴人受傷之左手可以將本院放置在法檯上的筆及內裝有十捲錄音帶的盒子
    整個拿起，並可用該受傷害之左手翻閱卷宗，僅無法拿起身分證而已，此有本院
    九十二年八月六日勘驗筆錄可稽，是告訴人之左手之抓握功能均尚存在，僅係部
    分功能有所減衰，應尚未達毀敗之程度，自尚與刑法第十條第四項第四款之重傷
    要件有間，難認被告之所為已該當於業務過失致重傷之罪責，是公訴人引用之法
    條尚有未洽，惟起訴之基本事實同一，本院自仍應審理，並變更其起訴法條。爰
    審酌被告並無前科，此有臺灣高等法院被告全國前案紀錄表可稽，其素行良好，
    本件事故，被告之過失程度，以及告訴人本身亦有操作不當之過失，惟告訴人因
    此事故所受之傷害，雖未達重傷之程度，但傷勢已屬嚴重，對其未來確有不良之
    影響，而被告迄未與告訴人達成和解，賠償其損害等一切情狀，量處如主文所示
    之刑，併諭知易科罰金之折算標準。
據上論斷，應依刑事訴訟法第二百九十九條第一項前段、第三百條，刑法第二百八十
四條第二項前段、第四十一條第一項前段，罰金罰鍰提高標準條例第一條前段、第二
條，判決如主文。
本案經檢察官廖先志到庭執行職務。
中      華      民      國    九十二    年     十二     月      一      日
                                      臺灣桃園地方法院刑事第十庭
                                          審判長法  官  江  德  民
                                                法  官  沈  士  亮
                                                法  官  李  桂  英
右正本證明與原本無異。
如不服本判決，應於判決送達後十日內向本院提出上訴狀( 應附繕本 )，上訴於
臺灣高等法院。
                                                書記官  張  淑  芬
中        華        民        國   九十二   年   十二   月    一    日
附錄本案論罪科刑法條全文：
刑法第二百八十四條第二項：
中華民國刑法第二百八十四條
 (過失傷害罪)
因過失傷害人者，處六月以下有期徒刑、拘役或五百元以下罰金，致重傷
者，處一年以下有期徒刑、拘役或五百元以下罰金。
從事業務之人，因業務上之過失傷害人者，處一年以下有期徒刑、拘役或
一千元以下罰金，致重傷者，處三年以下有期徒刑、拘役或二千元以下罰
金。


司法院資訊處製作；財團法人民間司法改革基金會備份。
